【裁判字號】    99,簡上,836
【裁判日期】    991013
【裁判案由】    竊盜
【裁判全文】
臺灣板橋地方法院刑事判決             99年度簡上字第836號
上  訴  人
即  被  告  甲○○
上列上訴人即被告因竊盜案件，不服本院中華民國99年7 月2 日
99年度簡字第5753號第一審判決（原聲請簡易判決處刑案號：99
年度速偵字第3688號），提起上訴，本院管轄之第二審合議庭判
決如下：
    主    文
上訴駁回。
    事    實
一、甲○○意圖為自己不法所有，於民國99年6 月3 日中午12時
    許，前往址設臺北縣三重市○○街282 號3 樓之家樂福量販
    店蘆洲店內，徒手竊取由該店安全經理乙○○所管領，放置
    在商品展示架上之金車牌納豆激、金車牌甲殼素膠囊、葉
    黃素、膚蕊美白化妝水各1 瓶、元氣常勝軍1 包、男用短褲
    1 件、男用紫色、咖啡色皮包各1 只（聲請簡易判決處刑書
    漏載男用紫色皮包部分）、成人蔗布室內拖鞋2 雙（前開商
    品合計價值新臺幣5,168 元，聲請簡易判決處刑書誤載為5,
    619 元）得逞後，並分別藏放於所穿衣褲之口袋內。嗣甲○
    ○就前開竊得物品未結帳即通過該店收銀櫃臺欲離去時，因
    觸動該店防盜感應設備發出聲響，遂當場為乙○○發覺報警
    到場處理，並在甲○○身上扣得前開竊得物品（均已由乙○
    ○領回），始悉上情。
二、案經乙○○訴由臺北縣政府警察局三重分局移請臺灣板橋地
    方法院檢察署檢察官偵查後聲請簡易判決處刑。
    理    由
一、本案以下認定事實所引用之證據，檢察官及被告甲○○均未
    曾就證據能力表示異議，而各該證據依刑事訴訟法規定，經
    核亦無不具證據能力之情事，故本院認均得作為認定被告有
    罪之依據，合先敘明。
二、上開犯罪事實，業據被告甲○○於警詢、檢察官訊問及本院
    審理時，均坦承不諱，核與證人即告訴人乙○○於警詢時所
    為之證述相符，並有搜索扣押筆錄暨扣押物品目錄表、贓物
    認領保管單各1 份、監視器錄影畫面翻拍照片8 張及扣案物
    照片3 張附卷可資佐證，足以認定被告自白與事實相符，堪
    以採信。至被告雖辯稱伊係因罹有幻聽症、精神分裂症、腦
    神經衰弱症、焦慮症、強迫症及失眠等病症影響，方會為本
    案竊盜犯行，請求能減免其刑云云，惟查，被告前於99年2
    月18日，同因違犯竊盜案件而由本院以99年度簡上字第382
    號另案審理時，其亦以罹有前開精神病症作為抗辯理由，而
    經本院函請行政院衛生署八里療養院對被告進行精神鑑定，
    該院鑑定結果認：經診斷被告罹有精神分裂病，惟其竊盜行
    為目的係意圖為減少幻聽干擾所採取之因應行為，於犯案當
    時並未直接受幻聽指使或控制而行動，對於其行為仍然具有
    構成要件與違法行為之認識，可以辨識是非善惡。申言之，
    被告於行為時之精神狀態，未達欠缺或顯著降低之辨識能力
    與控制能力，故而有完全之刑事能力。另被告2 月竊盜行為
    後，復於99年3 月6 、7 日前後2 次行竊，歷次竊盜行為時
    之精神狀態相同，意識清楚，未使用酒精或物質，未直接受
    幻聽之指示，出於其自主意願，同為意圖為減少幻聽之干擾
    ，所實施不法之行為等情，有該院99年8 月2 日八療社區字
    第0990003348號函附精神鑑定報告書1 份在卷可稽，核被告
    於本案既未舉證釋明其自99年2 、3 月後至本案案發時點之
    期間內，原有精神分裂症有何顯著惡化或另新生其他精神病
    症之情，是前揭精神鑑定報告書當同得作為認定被告於本案
    行竊時具有完全刑事責任能力之依據；又觀諸被告先前已因
    多次竊盜案件為警查獲進入司法程序，顯知竊取他人財物係
    屬不法行為，亦無解除幻聽干擾之功效，再其於本案警詢時
    ，已自承去家樂福量販店蘆洲店，實無準備購買何物等語在
    卷，堪認其前往該店之目的即在行竊，並非臨場受精神病症
    影響所致，另其就竊取財物之時地、原因、方式及品項等節
    ，於警詢時均能供述明確，未見有何精神異常之情，且於行
    竊時，尚知將竊得物品妥善藏放在衣褲內以避免遭人發現逮
    捕，凡此皆足徵被告於本案案發當時，並無因精神障礙或其
    他心智缺陷致辨識其行為違法或依其辨識而行為之能力有所
    欠缺或顯著減損之情狀甚明。從而，被告前揭所辯委無可採
    ，尚難適用刑法第19條第1 項、第2 項規定對被告不罰或減
    輕其刑。綜上所述，本案事證明確，被告犯行洵堪認定，應
    依法論科。
三、核被告甲○○所為，係犯刑法第320 條第1 項之竊盜罪。原
    審認定被告犯竊盜罪事證明確，並依刑法第320 條第1 項、
    第41條第1 項前段、刑法施行法第1 條之1 等規定，詳予審
    酌其前有多次竊盜前科，本案行竊後不久即被查獲，贓物已
    由告訴人乙○○領回，所生危害程度尚輕，兼衡其犯罪之動
    機、目的、手段、犯後態度、患有中度精神障礙等一切情狀
    後，始判決判處被告拘役40日，如易科罰金，以新臺幣1 千
    元折算1 日，經核其認事用法均無疏漏違誤（原審判決事實
    及理由欄之第一項第五行就本案竊取商品合計價值雖誤載為
    5,618 元，另第二項第三行誤載被告係竊取他人之鋼材1 支
    價值約800 元等內容，惟此部分參諸卷內相關證據資料均屬
    顯然錯誤，尚不影響全案情節及判決本旨，應逕予更正即可
    ，附此敘明），量刑復已斟酌被告罹有中度精神障礙等情，
    堪認適當。被告提起上訴，仍執前揭辯詞希望能減輕其刑甚
    或免除刑責云云，如前所述洵屬無據，應予駁回。
據上論斷，依刑事訴訟法第455 條之1 第1 項、第3 項、第368
條，判決如主文。
本案經檢察官王家春到庭執行職務。
中    華    民    國    99    年    10    月    13    日
                刑法第七庭  審判長法  官  彭 全 曄
                                  法  官  林 鈺 琅
                                  法  官  張 兆 光
上列正本證明與原本無異。
不得上訴。
                                  書記官  曹 秋 冬
中    華    民    國    99    年    10    月    13    日

司法院資訊處製作；財團法人民間司法改革基金會備份。
